【裁判字號】    92,易,1332
【裁判日期】    920715
【裁判案由】    侵占
【裁判全文】
臺灣高雄地方法院刑事判決                        九十二年度易字第一三三二號
    公  訴  人  臺灣高雄地方法院檢察署檢察官
    被      告  丙○○
右列被告因侵占案件，經檢察官提起公訴（九十二年度偵字第四○四四號），本院判
決如左：
    主  文
丙○○共同意圖為自己不法之所有，而侵占自己持有他人之物，累犯，處有期徒刑陸
月，如易科罰金，以佰元折算壹日。
    事  實
一、丙○○前曾於民國八十三年九月間，因違反肅清煙毒條例等案件，經法院判處應
    執行有期徒刑三年四月確定，並於八十四年九月五日入監執行；又於八十四年五
    月間，因犯偽造文書罪，經法院判處有期徒刑七月確定，再經臺灣臺北地方法院
    以八十五年度聲字第八六號刑事裁定應執行有期徒刑三年十月確定；嗣於八十六
    年一月七日縮短刑期假釋出監，刑期至八十七年十一月十五日屆滿，在有期徒刑
    所餘刑期內未經撤銷假釋，渠未執行之刑，以已執行論。丙○○與渠侄子乙○○
    二人，於九十年十二月二十五日午前（起訴書誤繕為「九十年十月二十五日」）
    ，共同在高雄市鹽埕區華陽飯店，向友人甲○○借用其所使用中登記為其弟（起
    訴書誤繕為「其兄」）曾建昌所有之牌照號碼ＧＧＡ—一五八號重型機車（引擎
    號碼四ＫＸ—二四○八五九號）後，竟於九十年十二月二十五日午後起至同年月
    三十日下午三時許止之某時（確實時間無從稽攷），夥同乙○○二人共同意圖為
    自己不法之所有，變易持有為所有，將該部重型機車侵占入己，並由乙○○將該
    ＧＧＡ—一五八號重型機車號牌拆卸後，懸掛在乙○○所另外竊取之牌照號碼Ｊ
    ＴＶ—二八七號重型機車（邱佳慧所有，丁○○使用，引擎號碼四ＵＦ—一一二
    九○○號）上使用（乙○○竊盜部分，業經本院以九十一年度易字第二四五○號
    刑事判決判處有期徒刑三月），復將牌照號碼ＧＧＡ—一五八號重型機車之車身
    棄置在華陽飯店樓下之停車場內而不知去向，牌照ＪＴＶ—二八七號重型機車之
    號牌則棄置在華陽飯店樓下而未為尋獲。嗣於九十年十二月三十日下午三時許，
    丙○○騎乘前開懸掛牌照號碼ＧＧＡ—一五八號重型機車號牌之牌照號碼ＪＴＶ
    —二八七號重型機車，附載乙○○，二人共乘該部重型機車，行經高雄市○○區
    ○○路八七二號前時，因形跡可疑，為高雄市政府警察局三民第二分局民族路派
    出所巡邏員警發覺而得知上情。
二、案經高雄市政府警察局三民第二分局（起訴書誤繕為高雄縣市政府警察局）報告
    臺灣高雄地方法院檢察署檢察官偵查起訴。
    理  由
一、訊據被告丙○○固坦承乙○○於前揭時、地，向甲○○借得牌照號碼ＧＧＡ—一
    五八號重型機車使用時，渠亦在場等情，惟矢口否認有何侵占犯行，辯稱：該部
    重型機車均由乙○○使用，渠未向甲○○借車云云。經查：
  (一)證人甲○○於九十二年七月一日本院審理中結證稱：該部重型機車登記在渠弟曾
    建昌名下，但平常均由渠使用；後來被告與乙○○二人向伊借車，時間大概在渠
    為憲兵逮捕前二、三天之白天，伊不能確定是在伊住處或華陽飯店將該部重型機
    車借予被告與乙○○二人等語；又曾於九十一年九月二十五日本院另案（九十一
    年度易字第二四五○號）審理中結證稱︰確實係丙○○（即興哥）向伊借車，而
    乙○○（即「忠仔」）等語；另曾於九十一年三月十九日偵查中指稱︰伊於九十
    年十月二十五日，將該部重型機車借予朋友「興哥」，並跟他說機車係伊弟弟所
    有，他將機車騎走後就沒還，伊本來要報遺失，但後來因軍法逃亡案件被憲兵隊
    逮捕，就無法報案遺失等語；而證人曾建昌於警偵訊中證稱：該部重型機車是伊
    所有，並交給甲○○使用，後來甲○○曾叫伊去報案遺失，且說機車借人後一直
    沒還，好像被偷走，後來經警局通知只領回一面號牌等語明確（見九十一年三月
    二十九日偵查訊問筆錄），甲○○係於九十年十二月二十九日，為高雄市憲兵隊
    緝獲，並在該隊留置一日後，移付國防部南部地方軍事法院檢察署，由軍事檢察
    官核發執行指揮書交付國防部臺南監獄執行，此有該署軍事檢察官九十一年三月
    二十五日（九一）平執字第○六○號執行指揮書乙紙在卷（本院九十一年度易字
    第二四五○號刑事卷宗頁四五、五七）可稽。是以，顯見甲○○乃於九十年十二
    月二十九日前，將渠弟曾建昌所有之該部重型機車借予被告丙○○與乙○○二人
    等情，應可認定。
  (二)輔以，同案被告乙○○於偵查中陳稱︰該部機車係伊向甲○○借來載伊叔叔丙○○等語；又曾於九十一年十月二十五日本院另案（九十一年度簡上字第一六三號
    ）審理中供稱︰向甲○○借車後，就將號牌拆卸，另懸掛在伊所竊得之機車上等
    語至明（見本院該案卷宗頁四九），益徵被告與其侄子乙○○二人共同向甲○○
    借用該部重型機車後，由乙○○將號牌拆卸後懸掛在其所竊得之另一部重型機車
    上（即邱佳慧所有，丁○○使用之重型機車）等情，灼然甚明。
  (三)復以，被告為警查獲之際，乃騎乘懸掛牌照號碼ＧＧＡ—一五八號重型機車之牌
    照號碼ＪＴＶ—二八七號重型機車，附載乙○○，二人共乘該部重型機車，益證
    被告顯與渠侄子乙○○共同侵占渠等二人向甲○○所借用之重型機車後，再由乙○○將號牌拆卸另懸掛在竊得之重型機車上等情，至為明灼，是被告與其侄子殊
    有變易持有為所有之意，將渠等二人向甲○○所借用重型機車侵占入己之不法所
    有意圖，彰彰明甚。
  (四)此外，尚有車籍作業系統—查詢認可資料、邱佳慧委託丁○○代為領回機車之委
    託書、公路監理電子閘門—車號查詢重型機車車籍、重型機車照片、贓物認領保
    管收據、等附卷足憑，並據丁○○於警詢中指訴在卷。職是之故，本案事證已臻
    明確，被告上開辯解應係臨訟圖卸刑責之避就飾詞，不足採信，被告侵占犯行洵
    堪認定，應予依法論科。
二、按侵占罪係即成犯，凡對自己持有之他人所有物，有變易持有為所有之意思時，
    即應構成犯罪，縱事後將侵占之物設法歸還，亦無解於罪名成立，最高法院四十
    三年臺上字第六七五號著有判例足資參照。是以，縱認曾建昌事後經警通知領回
    號牌乙面，仍無解於被告變易持有為所有之侵占犯行認定，核被告丙○○所為，
    係犯刑法第三百三十五條第一項之普通侵占罪。被告丙○○及乙○○二人對於前
    揭侵占犯行具有犯意聯絡及行為分擔，為共同正犯。再者，被告丙○○前曾八十
    三年九月間，因違反肅清煙毒條例等案件，經法院判處應執行有期徒刑三年四月
    確定，並於八十四年九月五日入監執行；又於八十四年五月間，因犯偽造文書罪
    ，經法院判處有期徒刑七月確定，再經臺灣臺北地方法院以八十五年度聲字第八
    六號刑事裁定應執行有期徒刑三年十月確定；嗣於八十六年一月七日縮短刑期假
    釋出監，刑期至八十七年十一月十五日屆滿，在有期徒刑所餘刑期內未經撤銷假
    釋，渠未執行之刑，以已執行論等情，有臺灣高雄地方法院檢察署刑案資料查註
    紀錄表、臺灣高等法院被告全國前案紀錄表、本院被告院內索引卡紀錄表及法務
    部在監在押資料表各乙件在卷可按，渠前受有期徒刑執行完畢，於五年以內再犯
    本案最重本刑為有期徒刑以上之罪，為累犯，應依刑法第四十七條之規定，加重
    其刑。爰審酌被告犯罪後砌詞狡卸，避重就輕，難認有何悔改之意，另參酌被害
    人甲○○於九十二年七月一日本院審理中當庭陳稱︰伊並無告被告及乙○○之意
    等情，又考量渠犯罪之動機、手段、目的、方法及所生危害程度等一切情狀，酌
    情量處如主文所示之刑，並諭知易科罰金之折算標準。
據上論斷，應依刑事訴訟法第二百九十九條第一項前段，刑法第二十八條、第三百三
十五條第一項、第四十七條、第四十一條第一項，罰金罰鍰提高標準條例第一條前段
、第二項，判決如主文。
本案經檢察官蔡麗宜到庭執行職務。
中      華      民      國    九十二    年      七      月     十五     日
                                  臺灣高雄地方法院刑事第四庭
                                      法  官   劉定安
右正本證明與原本無異。
如不服本判決，應於判決送達後十日內，向本院提出上訴狀。
                                      書記官   鍾錦祥
中    華    民    國      九十二      年      七      月      十八      日
附錄本案論罪科刑法條全文︰
刑法第三百三十五條第一項
  意圖為自己或第三人不法之所有，而侵占自己持有他人之物者，處五年以下有期徒
  刑、拘役或科或併科一千元以下罰金。


司法院資訊處製作；財團法人民間司法改革基金會備份。
